【裁判字號】    91,交易,487
【裁判日期】    920127
【裁判案由】    過失傷害
【裁判全文】
臺灣板橋地方法院刑事判決                        九十一年度交易字第四八七號
    公  訴  人  臺灣板橋地方法院檢察署檢察官
    被      告  甲○○  男  二.
                乙○○  男  五.
右列被告等因過失傷害案件，經檢察官提起公訴（九十一年度偵字第一六六三一號）
，本院判決如左：
    主      文
甲○○因過失傷害人，處有期徒刑參月，如易科罰金，以參佰元折算壹日。
乙○○因過失傷害人，處拘役貳拾日，如易科罰金，以參佰元折算壹日。
    事      實
一、甲○○無視其原領有之重型機車駕駛執照，已因交通違規案件逾期未到案，於民
    國九十年十月二十一日，為交通部公路總局臺北區監理所板橋監理站逕行註銷，
    應不得騎乘重型機車上路，仍於於民國九十年十二月七日凌晨四時三十五分許，
    騎乘車牌號碼ＢＦＧ－三七八號重型機車沿臺北縣中和市○○路外側車道（起訴
    書誤載為慢車道）由連城路往中山路方向行進，途經建一路七十九號前，應慮及
    凌晨光線微弱，且當日路面濕潤，須注意車前狀況，審慎行駛，隨時採取必要之
    安全措施，依當時情況亦無不能注意之情形，竟疏於注意車前狀況，貿然直行，
    適行人乙○○應注意不得在道路上任意奔跑、追逐、嬉戲或坐、臥、蹲、立，阻
    礙交通，亦無何不能為此一注意之情事，猶於等候不詳姓名友人自路旁停車格將
    車輛駛出之際，背對行車方向站立在建一路七十九號前外側車道上與人聊天，阻
    礙交通，致遭甲○○騎乘之機車撞上，造成乙○○身體受有胸壁挫傷併右側第六
    肋骨骨折、血胸、頭部外傷併皮下血腫、右側手肘皮膚擦傷等傷害，甲○○身體
    受有足部開放性傷口之傷害。
二、案經乙○○、甲○○訴由臺北縣政府警察局中和分局報請臺灣板橋地方法院檢察
    署檢察官偵查起訴。
    理      由
一、訊之被告乙○○否認有何過失，辯稱：伊當日不是在車道上聊天，而是伊友人路
    邊停了車子要開出來，伊要讓車子開出來，而倒退走了幾步，走到車道上，竟遭
    共同被告甲○○撞倒云云；經查：右揭事實，業據被告甲○○於警訊、偵查、及
    本院審理時，被告乙○○於警訊及偵查時坦承不諱，互核相符，且有道路交通事
    故調查報告表、亞東紀念醫院診斷證明書、及現場照片存卷可資佐證，抑且被告
    乙○○於偵查中復就其當時，係站在臺北縣中和市○○路七十九號前外側車道上
    等候友人將車輛駛出停車格，而背對道路與之聊天，及坦承就本件道路交通事故
    之發生，非無過咎等情，供述明確（見偵查卷第二十四頁反面至第二十五頁），
    顯見被告乙○○於本院所辯，無非避就卸責之詞，不足採信。按駕駛人應注意車
    前狀況，並隨時採取必要之安全措施；行人應在劃設之人行道行走，在未劃設人
    行道之道路，應靠邊行走，並不得在道路上任意奔跑、追逐、嬉戲或坐、臥、蹲
    、立，阻礙交通，道路交通安全規則第九十四條第三項、第一百三十三條等分別
    定有明文，次觀卷內道路交通事故調查報告表之註記，本件道路交通事故發生時
    ，天候陰、現場道路為雙向四車道，無慢車道，道路形態為直路、路面濕潤、無
    缺陷、無障礙物，是依當時情形，均無何不能注意之情事，彼時倘被告甲○○能
    慮及凌晨光線微弱，且當日路面濕潤，須注意車前狀況，審慎行駛，不貿然直行
    ，被告乙○○亦能盡其注意，不任意站立在車道上與友人聊天，即不至發生本件
    道路交通事故，造成被告甲○○、乙○○二人身體受傷之結果，被告二人皆有過
    失，及渠等過失與彼此身體所受傷害間，均有相當因果關係，灼然至明。綜上，
    本案事證明確，被告二人犯行咸堪認定，應依法論科。
二、核被告甲○○、乙○○所為，均係犯刑法第二百八十四條第一項前段之過失傷害
    罪。又汽車駕駛人，無駕駛執照駕車、酒醉駕車、吸食毒品或迷幻藥駕車、行駛
    人行道或行經行人穿越道不依規定讓行人優先通行，因而致人受傷或死亡，依法
    應負刑事責任者，加重其刑至二分之一，道路交通管理處罰條例第八十六條第一
    項定有明文；被告甲○○其領有之重型機車駕駛執照，已因交通違規案件逾期未
    到案，於九十年十月二十一日，為交通部公路總局臺北區監理所板橋監理站逕行
    註銷，有交通部公路總局臺北區監理所板橋監理站九十一年十二月十九日北監板
    違字第九一○七五五○號函在卷可憑，被告甲○○亦不諱其於九十年十二月七日
    騎車時，並無駕照等語（見本院九十一年十一月四日訊問筆錄），則其無重型機
    車駕駛執照，仍騎乘重型機車因而致人受傷，應依道路交通管理處罰條例第八十
    六條第一項規定加重其刑。爰審酌被告甲○○無照駕車，又疏於注意車前狀況而
    肇事，駕駛態度粗率，過失程度非輕，應予非難，兼衡被害人即共同被告乙○○
    任意站立在車道上阻礙交通，亦同有肇事原因，未可完全歸咎於被告甲○○一人
    ，及被告二人所受傷勢，過失輕重，以及犯後態度等一切情狀，分別量處如主文
    所示之刑，並諭知易科罰金之折算標準，資為懲儆。
據上論結，應依刑事訴訟法第二百九十九條第一項前段，道路交通管理處罰條例第八
十六條第一項，刑法第二百八十四條第一項前段、第四十一條第一項前段、第四十二
條第二項，罰金罰鍰提高標準條例第一條前段、第二條，判決如主文。
本案經檢察官張云綺到庭執行職務。
中      華      民      國    九十二    年      一      月    二十七    日
                                      臺灣板橋地方法院交通法庭
                                          法  官  蔡  新  毅
右正本證明與原本無異。
如不服本判決，應於判決送達後十日內，向本院提出上訴狀。
                                          書記官  謝  麗  秋
中      華      民      國    九十二    年      一      月    二十七    日
※附錄本案論罪科刑法條全文※
中華民國刑法第二百八十四條：
因過失傷害人者，處六月以下有期徒刑、拘役或五百元以下罰金，致重傷者，處一年
以下有期徒刑、拘役或五百元以下罰金。
從事業務之人，因業務上之過失傷害人者，處一年以下有期徒刑、拘役或一千元以下
罰金，致重傷者，處三年以下有期徒刑、拘役或二千元以下罰金。


司法院資訊處製作；財團法人民間司法改革基金會備份。
